臺灣臺北地方法院刑事判決　　　　　　　96年度易字第1003號
公　訴　人　臺灣臺北地方法院檢察署檢察官
被　　　告　甲○○
選任辯護人　王淑琍律師
上列被告因竊盜案件，經檢察官提起公訴（九十六年度偵字第四
一二號），本院判決如下：
    主  文
甲○○竊盜，處有期徒刑陸月，如易科罰金，以新臺幣壹仟元折
算壹日，減為有期徒刑月，如易科罰金，以新臺幣壹仟元折算
壹日。
    事  實
一、甲○○係展晨國際光電科技有限公司（下稱展晨公司，設於
    臺北縣新店市○○路一九０號十一樓）之業務員，因遭展晨
    公司懷疑其處理業務有疑義情形，竟意圖為自己不法之所有
    ，於民國九十五年十月二十三日下班所有人員離去後，於同
    日二十三時至二十三時三十二分間，接續二次，私自從該公
    司側門（小門，以不詳方式開啟）進入展晨公司辦公室（無
    故侵入住宅罪未據告訴），竊取展晨公司廣告稿、剪報客戶
    資料、廣告刊登明細表、廣告夾報刊登合約書、廣告單、公
    司客戶名單、請款單、已開立擬交付予客戶之發票等物，得
    手後離去。翌日甲○○未到展晨公司上班，經展晨公司人員
    清查其經手文件後，始悉上情。
二、案經展晨公司訴由臺灣臺北地方法院檢察署檢察官偵查起訴
    。
    理  由
一、訊據被告甲○○矢口否認犯行，辯稱：當天是回辦公室拿取
    私人物品，並未竊取公司文件，係告訴人積欠被告工資而挾
    怨報復云云。經查：
  (一)被告對於在展晨公司任職，及九十五年十月二十三日二十三
    時許至二十三時三十二分間，二度進入展晨公司取走物品等
    情，於警詢、偵查中及本院均坦承不諱，且有展晨公司所在
    大樓之監視錄影光碟翻拍畫面十二幀在卷可憑（他字卷第五
    至十頁），可以採認。
  (二)被告雖辯稱：業務上並未保管客戶資料、廣告夾報刊登合約
    書及廣告稿等資料，並未取走該等物品云云。經查：
  1.參以證人丙○○於本院證稱：九十二年五月間曾在展晨公司
    任職過一個月，擔任辦公室業務，我們會打電話給客人，透
    過電話電訪客人，問是否需要夾報業務，這些客人資料是每
    天各大報剪下來，公司有同仁專門負責剪報，剪完報後交給
    我們，我們電訪客人後，如果客人需要夾報業務，我們會貼
    「待追」在我們個人的筆記本上，不要的就丟掉。確定要，
    我們公司會有格式，我們會把圖案傳給客人蓋章回傳，我們
    才請款。傳給客戶的文件就是保全字卷第三三頁的文件「廣
    告夾報刊登合約書」。同卷宗第二九頁的「廣告刊登明細表
    」是我們向客人追款用，「廣告夾報刊登合約書」由我們保
    管，成交後交給會計，帳款明細表由會計保管，要追款時會
    給我們。…客戶確定要刊登後，我們會請美工製作客人需求
    的表格出來，請客人確認，可以的話客人會蓋章回傳給我們
    ，這筆廣告就成交，我們會把這張貼在會議室空白紙張，下
    班會有印刷廠老闆帶走，隔天就在夾報裡面。…我工作內容
    與被告相同。出刊明細表（按即廣告刊登明細表，下同，見
    證人丁○○九十六年七月三日證言，附於本院該日審判筆錄
    第十頁）、廣告單在案子處理完畢後，由會計保管。客戶資
    料剪報剪下來會貼在自己的筆記本，同行客戶資料、已經刊
    登的廣告單在會計那裡，公司客戶名單沒有成交的就丟掉。
    一項業務成交需要的時間不一定，幸運的話二、三天，有時
    一、二個禮拜等語（本院九十六年七月三日審判筆錄第二至
    五頁）。
  2.證人丁○○於偵查中證稱：九十五年間在告訴人公司擔任業
    務經理，被告是我下屬，被告負責以電話招攬業務，業務上
    會保管舊客戶刊登的廣告、同行客戶資料、每天剪報的客戶
    資料、已刊登的廣告單。九十五年十月二十三日晚上八點多
    我跟己○○、被告三人在戊○○辦公室內質問被告拿出要寄
    給客戶請款的資料一半都不見了，客戶請款資料包括已經刊
    登的廣告及請款單，還有公司的廣告刊登明細表也不見了。
    不見的客戶請款資料包括日愛公司、永康公司、臺灣麥當勞
    公司、福品公司等等語（偵卷第十五頁）。於本院證稱：我
    是展晨公司業務經理，被告是業務專員。因為隔天（九十五
    年十月二十四日）客戶打電話來登廣告，客戶有二種，有新
    合約及保留客戶，我們只要登完的客戶美工稿都由業務自行
    保管，客戶打電話來，我們要找的那個客戶的稿子找不到，
    我們每個業務桌上都有客戶完整的資料，整個都不見了。總
    經理辦公室被偷的東西不在保全字卷內，因為正本只有一份
    。…總經理辦公室被偷的東西是要寄給客戶請款的發票、廣
    告單裝在信封裡面，約有十個信封等語（本院九十六年七月
    三日審判筆錄第十、十四、十九頁）。
  3.綜上證人丙○○、丁○○證言可知，被告於告訴人公司擔任
    業務之工作內容，自開發客戶時起，迄廣告刊登完畢收款結
    案之前，業務上或需持有保管客戶剪報資料、廣告稿、「廣
    告夾報刊登合約書」、「廣告刊登明細表」、公司客戶名單
    等文件。被告辯稱：並未保管上開文件云云，已難採信。
  4.證人丁○○上開證言，關於被告是否保管「同行客戶資料」
    、「已刊登之廣告單」之部分，與證人丙○○該部分證言，
    互核不符，經查：證人丙○○係實際經辦該項業務之人，而
    證人丁○○僅擔任主管，則該項業務所需保管之文件種類，
    自以證人丙○○較為清楚，是證人丁○○證稱：被告業務上
    需保管「同行客戶資料」、「已刊登之廣告單」等情，不足
    採信，證人丁○○此部分證言，爰不據為不利被告之事實認
    定，附此敘明。
  (三)九十五年十月二十三日被告自展晨公司下班前之情形，及九
    十五年十月二十四日發現遭竊之情形，暨告訴人公司平常人
    員出入情形，分據證人丁○○、戊○○、己○○證述如下：
  1.證人丁○○於本院證稱：被告九十五年十月二十三日下班後
    ，被告有與我溝通，被告為了個人利益要領佣金，公司要刊
    登後三個月內收回才有獎金，超過第四個月要扣呆帳，被告
    把Ａ帳銷到Ｂ帳亂銷，警告過很多次，也扣過很多錢，他還
    是不怕，…我請被告把這樣做的原因告訴我，他就是不說話
    ，我要他給我交代，因為我要跟公司交代，當天發現十封有
    問題，我跟被告與另一位主管在總經理辦公室問被告這件事
    ，他就是不回答，我說東西都不要動明天請總經理來問你，
    我叫他要來上班，上班時總經理問我要處理什麼事，我才發
    現東西都不見了，正常的都在，有問題都被拿走。九十五年
    十月二十三日下班後我們溝通到晚上十點離開辦公室，我還
    親自送被告到捷運站搭捷運，我還交代他明天一定要來上班
    ，我送被告到捷運站我就回家。…我和另一名主管（己○○
    ）在總經理辦公室裡面討論這件事情要如何處理，因為被告
    不說話我就請被告出去，但我和己○○還繼續在辦公室討論
    如何處理。…公司有一個大門及防火門，大門是一般員工進
    出的門，防火門就是小門永遠都是從裡面反鎖。刷卡也沒有
    辦法開小門。…正常上班時間是（上午）九時至（下午）六
    時，但都是我最後走，因為我有鑰匙要鎖門。九十五年十月
    二十三日我們三人一起出去，我和己○○都有鑰匙，我忘記
    是己○○鎖門還是我鎖門，是指鎖鐵捲門。正常人不會從小
    門進出，所有進出都要從大門用刷卡機刷卡…。是我先發現
    東西不見。…九十五年十月二十三日沒有跟被告提到薪水未
    付的事…當天總經理戊○○的辦公室沒有上鎖，戊○○的辦
    公室我是第一個打開所以我確定沒有上鎖，二十三日晚上我
    們三人是最後離開辦公室等語（本院同日審判筆錄第十一、
    十二、十六、十七、十九頁）。
  2.證人己○○偵查中證稱：在告訴人公司擔任業務經理，被告
    是我的下屬，九十五年十月二十四日被告沒有到公司上班，
    發現一些業務上客戶資料，包括每個客戶的聯絡方式、要寄
    的發票、工作上要貼的版面。在前一天我跟丁○○和被告在
    戊○○辦公室有一起整理資料，那些整理資料中，有問題的
    都不見了。這些資料包括開的發票及出刊明細。我沒辦法明
    確回答有幾家公司的發票和出刊明細不見。十月二十四日當
    天我有去看被告的桌子，因為客戶有打（電話）來問，但客
    戶聯絡資料，我們都找不到。我找不到資料，我有去跟丁○○、戊○○說等語（偵字卷第十五、十六頁）。於本院證稱
    ：偵查中所述實在，二十三日晚上是我、丁○○、被告一起
    離開公司，我們三人同時把鐵門放下。當天晚上離開前，放
    在戊○○桌上的文件有客戶發票、廣告單、對帳資料、出刊
    明細。總經理辦公室只有開會時會進去，不可能隨便進去，
    其他員工也不可能因為放東西而進去，我自己沒有這樣的狀
    況。九十五年十月二十四日我第一個到辦公室，客戶打電話
    來要找資料找不到發現資料不見。我發現被告桌上東西不見
    ，因為客戶打電話來我有去看，但我不確定我是不是第一個
    發現。發現東西不見，我回報我直屬上司，他後來跟我說他
    一直打電話給被告等語（本院同日審判筆錄第二四至二六頁
    ）。
  3.證人戊○○於偵查中證稱：係在告訴人公司擔任總經理。九
    十五年十月二十四日沒有人清理被告的桌面，我去看的時候
    ，他桌上公司的東西都不見，一般他們業務都會放出刊明細
    及廣告黏貼本數本，但都不見了。印象所及，被告有在位子
    上放外套，椅子上有靠墊。被告沒有公司鑰匙。一般進入公
    司要先用鑰匙打開公司鐵捲門，然後員工要刷卡才能進入，
    …鐵捲門旁邊有一個安全門，就是我說的小門，這門的鑰匙
    只有我有，一般都是鎖起來的，沒有鎖的話等於公司都沒鎖
    ，任何人都能進入。公司的小門上班時間也是鎖的等語（偵
    字卷第十七、十八頁）。於本院證稱：辦公室小門平常都上
    鎖，幾乎沒有進出。鑰匙只有我有，那邊沒有刷卡機且有堆
    放雜物，下班我會要求再去巡。九十五年十月二十四日我有
    向管理員調閱監視錄影帶，我到公司後發現我辦公室裡面東
    西不見，詢問公司在場所有人也沒有人去拿，我打電話給甲○○問他有沒有把我辦公室資料帶走，我發現他桌上東西也
    不見了，他說他沒有進來公司拿，我詢問他二次，他跟我堅
    決說沒有，我才下去調閱錄影帶，公司是被闖入，小門沒有
    上鎖，我詢問管理員，管理員幫我調閱錄影帶，我再打電話
    問甲○○，他還是說沒有，直到偵查庭他才承認有，錄影帶
    內容我有看，從他幾點進來到幾點走我都有看到，我從他們
    下班走的時間開始看，大概到晚上十一點多看到被告進入公
    司…，（錄影內容）我沒有看到隔天。…第二天上班，小門
    門鎖沒有遭破壞，從外面開小門需要鑰匙，從裡面只要轉開
    。丁○○前一天晚上有打電話告訴我把什麼東西放在我桌上
    ，有出刊明細（按即廣告刊登明細表）、廣告單、夾附要寄
    給客戶的信封袋、合約書、信封袋有要寄給客戶的廣告單。
    丁○○告訴我這些東西放在我辦公室，明天（九十五年十月
    二十四日）要由我處理，我打算和被告好好談等語（本院審
    判筆錄第二十至二四頁）。
  4.綜上證人丁○○、己○○、戊○○之證言，可知九十五年十
    月二十三日晚間，被告、丁○○、己○○，因被告處理業務
    有疑義之情形而在戊○○辦公室內討論並整理資料，因與被
    告溝通未果，丁○○乃將有問題之資料放在戊○○辦公桌上
    ，擬由戊○○翌日自行處理。迄至同日十時許，其三人一同
    離開展晨公司，並一同將鐵門放下後離去。嗣於翌日，己○○首先進入辦公室，因客戶來電要找資料，而發現被告辦公
    桌上之公司資料不見。嗣後，丁○○進入戊○○辦公室內，
    亦發現前日夜間放在戊○○辦公桌上包括請款單、已開立而
    尚未交付客戶之發票等，有部分遺失。而告訴人公司上班時
    間係以鑰匙打開鐵捲門後，再以刷卡方式出入，小門則均自
    內部反鎖，不供人員進出。此外，被告並未持有公司鐵捲門
    、小門鑰匙等情，除據證人丁○○、己○○證述如前外，被
    告於偵查中亦自承在卷（偵卷第十七頁）。
  (四)被告於九十五年十月二十三日二十二時許，與丁○○、己○○共同離去展晨並關閉大門之鐵捲門後，被告於同日二十三
    時許，自行返回展晨公司，從平日上鎖之小門進入。而被告
    並未持有該小門之鑰匙，係以不詳方式進入展晨公司（無證
    據證明被告持可供兇器使用之開鎖工具進入該公司）。再參
    以被告與丁○○、己○○九十五年十月二十三日係在戊○○
    辦公室內，因被告處理業務疑義情形而與被告商談未果，丁○○乃將相關資料放在戊○○辦公桌，戊○○辦公室並未上
    鎖。被告進入展晨公司辦公室取物後，翌日，丁○○、己○○上班後，發現被告桌上及戊○○辦公桌上之相關文件資料
    不見，而戊○○辦公桌上所遺失之資料，均為展晨公司認為
    被告處理業務有疑義之資料。綜上各情，堪認被告於九十五
    年十月二十三日二十三時許，自展晨公司取走之物品，除其
    個人物品外，確有包括被告業務上保管，及放置於戊○○辦
    公桌上之廣告稿、剪報客戶資料、廣告刊登明細表、廣告夾
    報刊登合約書、廣告單、公司客戶名單、請款單、已開立擬
    交付予客戶之發票等物。被告空言辯稱：僅取走個人物品云
    云，已非可採。況被告倘僅欲取走個人物品，於上班時間為
    之即可，何需於下班後，明知展晨公司鐵門已經關閉無法以
    刷卡方式進入，且小門上鎖，以正常方式無法進入公司之情
    形下，進入展晨公司？其有不法意圖甚明。綜上各情，被告
    竊盜犯行，已堪認定。
  (五)被告雖辯稱：展晨公司所在大樓九十五年十月二十三日夜間
    至翌日上班時間之監視錄影光碟，戊○○僅觀看截至被告進
    入公司取走物品之部分，其後之錄影內容戊○○並未觀看，
    可能有其他人進入公司竊盜。且證人丁○○係展晨公司之實
    際負責人，與登記負責人湯金益係姊弟關係，戊○○、己○○亦均為展晨公司之受僱人，其等之證言有偏頗之虞，又證
    人丁○○、己○○，關於誰先發現竊盜之情節，證述內容歧
    異，其等證言均不可採。況展晨公司因積欠被告工資未付，
    ，恐因此挾怨報復而誣指被告竊盜云云。經查：
  1.展晨公司遭竊物品，係被告個人業務上保管之文件資料，及
    置放於戊○○辦公室內與被告處理業務疑義有關之資料等情
    ，業如前述，而證人戊○○於本院證稱：除上述文件資料外
    ，展晨公司並無其他東西不見等語（本院同日審判筆錄第二
    二頁），衡之本案被竊物品均與被告之業務有關，且戊○○
    辦公室遺失文件恰為被告處理業務有疑義之部分資料，並參
    以被告趁下班後展晨公司無人，方進入展晨公司如前述，堪
    認該等物品為被告所竊取。是縱未勘驗展晨公司所在大樓九
    十五年十月二十三日夜間至二十四日日間之全部監視錄影內
    容，亦無礙於上開事實認定。
  2.按「證言是否可採，則屬證據證明力之問題，事實審法院有
    自由判斷之權，被告等上訴意旨既未指摘原審就此有何違反
    證據法則之情形，徒以證人與被害人有至親關係，所為證言
    不足採信，或空言指摘原判決對於被告等有利之證據，不予
    採取，自非適法」，最高法院七十七年度台上字第二八九七
    號判決參照。是不得僅因證人與告訴人或被告有何種親誼關
    係，而逕認其證言不可採。經查：證人丁○○、己○○、戊○○上開證言，就本案主要待證事實及與案情有重要關係之
    事項，其證述內容互核大致相符，被告徒以證人丁○○為展
    晨公司實際負責人，戊○○、己○○均為展晨公司受僱人，
    主張其等不利於被告之證言不可採云云，已有誤解。
  3.次按「告訴人、證人之陳述有部分前後不符，或相互間有所
    歧異時，究竟何者為可採，法院仍得本其自由心證予以斟酌
    ，非謂一有不符或矛盾，即應認其全部均為不可採信；尤其
    關於行為動機、手段及結果等之細節方面，告訴人之指陳，
    難免故予誇大，證人之證言，有時亦有予渲染之可能；然其
    基本事實之陳述，若果與真實性無礙時，則仍非不得予以採
    信」，最高法院七十四年度台上字第一五九九號判例參照。
    經查：證人丁○○、己○○就何人首先發現遭竊，其證言或
    有不符，惟「何人首先發現竊盜」一節，與被告是否觸犯本
    案犯行無關。況證人關於此部分事實之陳述，亦可能因記憶
    模糊，或兼需猜測他人是否先於自己發現竊盜，而產生誤解
    ，其此部分證言縱使與事實不盡相符，亦難逕認係故為虛偽
    陳述。而證人丁○○、己○○除此之外，其餘上開關於基本
    事實之證述情節，並無歧異，堪予採信。被告辯稱：證人丁○○、己○○關於何人首先發現竊盜之證言不符等語，縱使
    屬實，亦難逕認其二人之證言全然不足採信，而為有利被告
    之事實認定。
  4.被告辯稱：展晨公司積欠伊工資云云，縱使屬實，參以被告
    陳稱：展晨公司積欠伊工資情形係「（九十五年）八月份後
    有部分薪水沒領到」等語（偵字卷第十八頁，被告係於九十
    五年十月二十四日起未到展晨公司上班），是被告主張未付
    工資之金額並非甚鉅，其與展晨公司間工資爭議純屬民事糾
    紛，展晨公司亦無從以誣指被告竊盜之方式，免除給付工資
    之義務，實難認展晨公司有何誣指被告之動機，被告辯稱：
    展晨公司因積欠伊工資而誣告云云，難以相信。
  (六)被告聲請勘驗展晨公司所在大樓九十五年十月二十三日監視
    錄影光碟，待證事實為：被告當晚二度進出公司收取私人物
    品，第一次從公司出來到門口警衛前，想起還有一些物品未
    拿，遂將物品放在門口，第二次返回公司拿取其他私人物件
    ，倘被告偷竊，斷無如此坦然，將偷取之物品放在警衛前處
    等語。經查：本案展晨公司遭竊物品係文件資料，而非大型
    辦公家具或事務機器、用品，且該等文件資料數量不多，被
    告當時係展晨公司員工，縱使將該等文件資料攜出展晨公司
    ，亦不至於引人懷疑，被告此部分辯解，縱使屬實，亦難據
    為有利之認定，其此部分調查證據聲請，核無必要，附此敘
    明。
  (七)被告聲請傳訊證人乙○○，經本院二度於審判期日合法通知
    證人乙○○並未到庭，有本院送達證書在卷可憑。衡之乙○○之待證事實為：被告作業流程、被告平日在公司會放置物
    品、公司小門門鎖常開不關、展晨公司人員知道被告住三重
    市等情（被告九十六年五月二十二日答辯暨聲請調查證據狀
    、本院九十六年七月三十一日審判筆錄第二頁）。其中關於
    被告工作上之作業流程及被告在公司置放物品之部分，業據
    證人丙○○、戊○○證述明確如前，關於公司小門平日是否
    上鎖之事，並經證人戊○○、丁○○證述在卷，互核相符，
    此部分事證已明，至於展晨公司人員是否知悉被告住處，實
    與被告是否竊取財物無關，證人乙○○即無訊問之必要，亦
    附此敘明。
  (八)綜上，本案事證明確，被告所辯並非可採，竊盜犯行可以認
    定。
  (九)證人丁○○、戊○○、己○○偵查中之證言，屬被告以外之
    人於偵查中向檢察官所為之陳述，本院查無顯不可信之特別
    情況，依刑事訴訟法第一百五十九條之一第二項規定，得為
    證據，附此指明。
二、核被告所為，係犯刑法第三百二十條第一項之竊盜罪。被告
    二次進入展晨公司竊取物品，係基於同一竊盜犯意下之接續
    動作，僅侵害一法益，只論以一罪。爰審酌被告犯罪後矢口
    否認犯行，飾詞圖辯，毫無悔意，犯罪後態度不佳，竊得財
    物價值非鉅，及其犯罪之動機、目的、手段、所生危害、被
    告之品行及智識程度，與被害人之關係等一切情狀，量處如
    主文所示之刑，並諭知易科罰金之折算標準。被告犯罪在九
    十六年四月二十四日以前，且本案查無中華民國九十六年罪
    犯減刑條例所定不予或不得減刑之情形，爰依同條例第二條
    第一項第三款規定減輕其刑，並依同條例第七條、第九條規
    定，諭知其減得之刑及易科罰金之折算標準。
據上論斷，應依刑事訴訟法第二百九十九條第一項前段、刑法第
三百二十條第一項，第四十一條第一項前段，中華民國九十六年
罪犯減刑條例第二條第一項第三款、第七條、第九條，刑法施行
法第一條之一，判決如主文。
本案經檢察官郭昭吟到庭執行職務
中　　華　　民　　國　九十六　年　　八　　月　二十一　日
　　　　　　　　　刑事第五庭    法　官　高偉文
以上正本證明與原本無異。
如不服本判決，應於判決送達後十日內向本院提出上訴狀（應抄
附繕本）。告訴人或被害人如對於本判決不服者，應具備理由請
求檢察官上訴，其上訴期間之計算係以檢察官收受判決正本之日
期為準。
　　　　　　　　　　　　　　　　書記官　張華瓊
中　　華　　民　　國　九十六　年　　八　　月　二十一　日
附錄本案論罪科刑法條全文
中華民國刑法第三百二十條
意圖為自己或第三人不法之所有，而竊取他人之動產者，為竊盜
罪，處五年以下有期徒刑、拘役或五百元以下罰金。
意圖為自己或第三人不法之利益，而竊佔他人之不動產者，依前
項之規定處斷。
前二項之未遂犯罰之。
